【裁判字號】    96,勞上,11
【裁判日期】    970108
【裁判案由】    損害賠償
【裁判全文】
臺灣高等法院臺中分院民事判決      96年度勞上字第11號
上  訴  人
即  被  告    恩裕實業股份有限公司
兼法定代理人  乙○○
              甲○○
上三人共同
訴訟代理人    程弘模  律師
被 上訴 人
即  原  告    丙○○
訴訟代理人    許宏達  律師
上列當事人間因侵權行為損害賠償事件，上訴人不服台灣台中地
方法院95年度勞訴字第87號中華民國96年9月5日第一審判決，提
起上訴，本院於96年12月25日言詞辯論終結，判決如下：
    主  文
原判決關於命上訴人連帶給付被上訴人於超過新台幣壹佰捌拾玖
萬仟拾陸元，及其中新台幣柒拾玖萬壹仟玖佰柒拾肆元自九
十五年四月二十九日起，新臺幣壹拾貳萬柒仟肆佰伍拾元自九十
五年八月十七日起，新臺幣玖拾柒萬仟陸佰壹拾貳元自九十六
年五月一日起，均至清償日止，按年息百份之五計算之利息部分
暨該部分假執行之宣告與訴訟費用之裁判均廢棄。
上廢棄部分被上訴人在第一審之訴及假執行之聲請駁回。
其餘上訴駁回。
第一、二審訴訟費用由上訴人連帶負擔二十分之十五，餘由被上
訴人負擔。
    事實及理由
一被上訴人起訴主張：上訴人乙○○、甲○○分別為上訴人恩裕
  公司之法定代理人及廠長，均為從事業務之人，被上訴人於民
  國（下同）93年10月20日至「恩裕公司」任職擔任大貨車駕駛
  司機，負責收送「恩裕公司」之電鍍材料、成品或五金加產品
  。上訴人乙○○、甲○○原應注意對於防止機械、器具、設備
  等引起之危害，應有符合標準之必要安全設備及對於射出成型
  機、鑄鋼造形機、打模機等，有危害勞工之虞者，應設置安全
  門、雙手操作式啟動裝置或其他安全裝置，且應注意對勞工應
  施以從事工作及預防災變所必要之安全衛生教育、訓練，而依
  當時情形並無不能注意之情事，仍疏未注意，於93年12月17日
  下午1時許，因趕著出貨，見原操作壓鑄機之工人未來上班，
  竟命未受過訓練之原告操作壓鑄機為五金產品之壓鑄加工，迄
  同日下午2時許，被上訴人因不諳壓鑄機之操作，且該壓鑄機
  亦欠缺防止操作員手被壓傷之感應設備，致被上訴人於操作壓
  鑄機時，左手遭壓鑄機之擊錘擊中，造成左手中指第一指節部
  分被砸傷截斷，無名指之第一節指甲外壓傷出血等傷害，上訴
  人犯行，業經檢察官起訴在案，而乙○○為恩裕公司負責人對
  於公司業務之執行，既有上揭違反法令行為致被上訴人受有損
  害，應與恩裕公司負連帶賠償之責。爰依民法第184條、第188
  條、第193條、第195條及公司法第23條第2項之規定提起本訴
  ，並聲明上訴人應連帶給付被上訴人3,729,899元及法定遲延
  利息並願供擔保請求宣告假執行。
二上訴人則以：
  (一)被上訴人自93年10月20日起受雇於恩裕公司擔任貨車司機，
    兩造間約定每日工資550元。93年12月17日發生系爭職業災
    害事件，恩裕公司即送被上訴人至訴外人重德診所就醫診療
    ，其後被上訴人即自行轉診其他醫療機構，而與被上訴人斷
    絕聯繫。嗣於94年1月28日被上訴人透過訴外人台中縣勞資
    關係協會召開勞資爭議協調會議，請求恩裕公司就系爭職業
    災害事件中被上訴人所受之傷害，依法予以補償、賠償。恩
    裕公司法定代理人當場通知被上訴人應於醫療終止後返回恩
    裕公司繼續上班工作。當日協調不成立後，被上訴人即未與
    恩裕公司進行任何協商，亦未提出相關診斷證明，恩裕公司
    乃於94年2月5日以存證信函催請被上訴人出面商談請假事宜
    。惟被上訴人遲至94年2月22日始以存證信函提出訴外人豐
    原醫院開具之診斷證明書（診斷證明書字第02486號）指稱
    其尚須門診繼續治療所受傷勢，並通知將於治療終止後返回
    恩裕公司上班。因被上訴人所提上開診斷證明書僅記載：「
    …需門診繼續治療」，就被上訴人是否仍喪失從事原有工作
    之勞動能力乙節則語焉不詳，恩裕公司乃派員多方訪詢被上
    訴人欲瞭解被上訴人傷勢復原狀況但均不得要領，被上訴人
    亦拒絕返回恩裕公司上班。嗣經台中縣勞資關係協會協調、
    寄發存證信函，函詢被上訴人就醫治療傷勢之狀況，催請被
    上訴人提供相關診斷證明等資料以便上訴人公司依法核給公
    傷假，函中並同時通知被上訴人將依法安排較輕便之工作或
    提供適當工作輔具以便利被上訴人回復上班工作，惟被上訴
    人仍置若罔聞。上訴人查悉被上訴人僅需定期返回醫療院所
    進行門診治療即可，早自94年4月1日起，被上訴人已無尚未
    回復原有工作能力之狀態，恩裕公司因認系爭職業災害事件
    之醫療期間早已終止，被上訴人於醫療期間過後，拒絕上訴
    人請求提供勞務給付之正當理由，經通知後竟仍連續三日以
    上均未出勤上班，屬勞動基準法第十二條第六款之終止契約
    事由。恩裕公司乃於94年12月8日以存證信函，以前揭無故
    曠工之事由，終止兩造間勞動契約。
  (二)被上訴人因職業災害受傷醫療不能工作期間之應補償工資為
    62,700元，且被上訴人已獲得全部補償，非被上訴人所主張
    之496,000元：按勞動基準法第59條第1項第2款固就職業災
    害期間，雇主之工資補償責任予以明文。惟按「本法第59條
    第2款所稱原領工資，係指該勞工遭遇職業災害前一日正常
    工作時間所得之工資。」勞動基準法施行細則第31條第1項
    前段規定亦有明文可資參照。又被上訴人主張發生職業災害
    後，經一年四個月治療仍無法工作請求工資損害496,000元
    云云。查系爭職業災害事件之醫療期間應計至94年4月1日止
    ，該日後被上訴人已恢復工作能力，已如前述，亦即系爭職
    業災害不能工作期間係自93年12月17日起至94年3月31日止
    ，其後被上訴人於94年10月10日至94年10月16日住院接受之
    皮瓣轉移重建手術期間、94年11月3日接受皮瓣手術分離術
    等期間，縱然均從寬認定為醫療期間，該期間亦僅3月又24
    日（計114日，恩裕公司於94年12月8日終止與被上訴人之勞
    動契約）。況被上訴人發生本件職業災害前一日正常工作時
    間工資為550元，恩裕公司以被上訴人原領工資計算醫療期
    間應補償之工資為62,700元。因為恩裕公司已補償被上訴人
    94年12月份醫療期間工資14,111元，而勞工保險局上開期間
    已給付63,000元之傷病給付亦得抵充雇主應負之職業災害補
    償責任，給付之總金額為77,444元，已超過應付之醫療期間
    工資補償金62,700元，故上訴人公司對被上訴人所負之工資
    補償責任已完全履行完畢，並無欠負款項，被上訴人請求恩
    裕公司給付496,000元之醫療期間工資補償金，並無理由。
  (三)再按「雇主依前條規定給付之補償金額得抵充就同一事故所
    生損害之賠償金額。」勞動基準法第60條規定參照，上訴人
    公司應給付被上訴人醫療期間工資補償已完全履行完畢，並
    無欠負款項，依上開勞動基準法規定恩裕公司給付之補償金
    額得抵充同一事故所生之損害賠償金額，故就醫療期間不能
    工作減損收入之損害，被上訴人不得再向上訴人等請求連帶
    賠償損害。
  (四)被上訴人主張上訴人乙○○係恩裕公司負責人，依公司法第
    23條第2項規定，對於公司業務之執行如有違反法令致他人
    損害時，對他人應與公司負連帶賠償之責。經查上訴人乙○
    ○固為上訴人公司負責人，上訴人乙○○於公司業務之執行
    究有何違反法令之處，因而致被上訴人受有損害，兩者間之
    因果關係，被上訴人俱未具體主張並舉證以實其說，難認其
    主張有理由。關於上訴人甲○○應負連帶賠償責任部分，被
    上訴人亦僅以上訴人甲○○為從事業務之人請求之，就上訴
    人甲○○何以需與恩裕公司負連帶賠償責任，亦未具體指陳
    舉證，聲明被上訴人之訴駁回，如受不利判決，願供擔保，
    請准宣告免執行。
三本件第一審對被上訴人之請求，判決部分勝訴，部分敗訴，並
  就勝訴部分，酌定擔保金額，分別為准許及免除假執行之宣告
  。上訴人就其敗訴部分聲明不服，求為廢棄並駁回被上訴人在
  第一審之訴及假執行之聲請。被上訴人則求為判決駁回上訴。
四本件事實理由、爭執不爭執事項及本院關於兩造攻擊防禦方法
  之意見及法律上意見，除本判決書記載者外，均與第一審判決
  書記載相同，茲引用之。
五上訴人提出本件上訴主張：
  (一)關於被上訴人醫療費用之請求，認非「被上訴人濫用權利」
    有誤：
    查本件被上訴人所受之傷害係肇因於職業災害，兩造始終均
    無爭執。惟按「被保險人罹患職業傷病時，應由投保單位填
    發職業傷病門診單或住院申請書（以下簡稱職業傷病醫療書
    單）申請診療；投保單位未依規定填發者，被保險人得向保
    險人請領，經查明屬實後發給。被保險人未檢具前項職業傷
    病醫療書單，經醫師診斷罹患職業病者，得由醫師開具職業
    病門診單；醫師開具資格之取得、喪失及門診單之申領、使
    用辦法，由保險人擬訂，報請中央主管機關核定發布。」勞
    工保險條例第42條之1規定參照。次按「解釋意思表示應探
    求當事人之真意，不得拘泥於所用之辭句。」民法第98條規
    定參照。參諸勞工保險條例上開規定，足見勞工因罹患職業
    傷病至勞工保險特約醫院就診時，其職業傷病門診單或住院
    申請書之取得，可由「投保單位」、「勞工保險局」或「特
    約醫院之醫師」取得。上訴人固因不諳郵局存證信函寄送流
    程，而誤將應寄予被上訴人之勞工保險職業傷病門診單正本
    附於郵局存查，解釋上訴人寄發豐原南陽郵局存證信函第
    209號與被上訴人之真意乃在於依勞工保險條例規定協助被
    上訴人以勞工保險之身分就醫診療。被上訴人於收受上開存
    證信函後，對於上訴人願意協助提供勞工保險職業傷病門診
    單等就醫文件顯然已瞭然於胸，卻始終未曾與上訴人洽詢索
    取勞工保險職業傷病門診單等就醫文件，再查渠就醫診療之
    醫療院所俱為勞工保險特約醫院，仍執意以一般身分就醫診
    療支出費用，渠欲使上訴人無法藉由勞工保險職業災害給付
    分散風險，以達損害上訴人之目的甚為顯然，原審僅以被上
    訴人所支出費用屬必要醫療費用，而就被上訴人並無無法以
    勞工保險身分就醫以減少醫療費用支出損害之情形，而故意
    捨其保險身分支出醫療費用等情置而不論，更未斟酌被上訴
    人早已知悉上訴人主動協助其以勞工保險被保險人身分就醫
    之真意，遽斷上訴人之抗辯不可採，於最高法院上開判決意
    旨見解之適用顯有不當。
  (二)關於增加美觀所支出之「彈性指套、美觀手指」等費用，僅
    為增加美觀並非在於回復被上訴人傷指之功能，非屬必要費
    用。
  (三)原審關於本件被上訴人療養傷勢之醫療期間一年八個月無法
    工作，喪失收入之認定有誤：
  1.查依被上訴人受傷程度觀之，於上開醫療期間內應無喪失勞
    動能力，致完全喪失勞動收入之情形，且上開收入喪失之損
    害部分係肇因於被上訴人怠於以其勞動力取得收入所致，與
    上訴人無關。查「勞工請假規則第六條規定，勞工因職業災
    害而致殘廢、傷害或疾病者，其治療、休養期間，給予公傷
    病假。該公傷病假之期間，依實際需要而定。嗣後若勞工已
    能工作，僅需定期前往醫院復建，則復健時間雇主應續給公
    傷病假。」、「查勞動基準法第五十九條第二款所稱勞工在
    醫療中不能工作，係指勞工於職災醫療期間不能從事勞動契
    約中所約定之工作。」行政院勞工委員會87年3月31日台（
    87）勞動二字第009919號、85年1月25日台（85）勞動三字
    第100018號等函釋，雖係針對職業災害補償、公傷病假等之
    見解，惟於本件應可供參考。
  2.基上見解，既為足證醫療期間與喪失勞動能力致所得收入喪
    失係屬兩事，非可等同視之。再查被上訴人於93年10月20日
    起受僱於上訴人恩裕實業有限公司，係擔任貨車司機職務，
    主要工作內容為駕駛貨車、送貨等工作，為兩造所不爭執。
    訴外人勞工保險局95年02月27日保給傷字第09560064450號
    函，指出該局訪查原告受傷情形及病歷資料，並送請專科醫
    師審查，據醫理見解：「黃先生所患自94年4月1日起應可恢
    復工作能力，故傷病期間同意給付至94年3月31日。至其於
    94年10月10日因接受疤痕缺除及皮瓣轉移重建手術住院之療
    養期間，則同意酌予給付。」。行政院衛生署豐原醫院96年
    1月2日以豐醫歷字第0950010805號函覆原審所詢問題，亦指
    出：「…（二）黃先生可從事原本工作，但需休養2-3個月
    （自93年12月19日起）。」，縱酌參中國附醫96年1月8日院
    管檔字第0960100091號復原審函文內容，應無法推論得被上
    訴人於其主張之醫療期間內，皆處於完全喪失勞動力狀態之
    結論。參諸被上訴人所受傷勢患部位於左手中指末端，於其
    開放性傷口癒合後，客觀上即無礙於司機職務之執行。又上
    訴人恩裕實業有限公司業於所寄之豐原南陽郵局存證信函第
    209號函中表示，願提供履行職務所需之輔具，當足以使被
    上訴人完全依其勞動能力獲取應得之對價，勞工保險局上開
    函文載明：「其於94年10月10日因接受疤痕缺除及皮瓣轉移
    重建手術住院之療養期間，則同意酌予給付。」，業已審酌
    被上訴人其後繼續接受醫療之因素，而審斷被上訴人回復勞
    動能力之情狀，原審未察及此，遽予排除該證據未加斟酌，
    率認被上訴人長達一年八個月期間內俱因療傷無法工作喪失
    收入之主張，顯為速斷。
  (四)原審於勞動能力喪失程度達23.07％之認定並無憑證，係判
    決未備理由。本件被上訴人於損害之發生與有過失，應予審
    酌被上訴人對於其無接受勞工安全教育訓練、無操作壓鑄機
    之經驗等情並不爭執。客觀上，壓鑄機運作之危險性，由一
    般第三人觀之係顯而易見之事，被上訴人仍接受上訴人甲○
    ○之臨時調派操作壓鑄機，應構成自願承擔風險之與有過失
    。
六被上訴人於本院辯稱：
  (一)上訴人謂被上訴人前往醫療院所診療，未以勞工保險身份就
    醫診療而無法減少醫療費用損害，顯係以損害上訴人等之權
    利為目的，屬於權利濫用云云。惟按，「查民法第148條所
    稱權利之行使，不得以損害他人為主要目的者，係指行使權
    利，專以損害他為目的之情形而言，若為自己之利益而行使
    ，縱於他人之利益不無損害，然既非以損害他人為主要目的
    ，即無該條之適用。」最高法院69年度台上字第1079號民事
    判決參照。上訴人等主張被上訴人拒不至勞保特約醫院治療
    ，係以損害上訴人等為目的，而為濫用權利云云。然被上訴
    人前往署立豐原醫院、中國醫藥大學附屬醫院就診，係因治
    療職業災害所受傷害，所受治療均係醫師指示，所支出費用
    屬於必要費用，既非以損害上訴人等為主要目的，依上開實
    務見解，即無該條之適用。復查，上訴人謂其曾寄發存證信
    函附勞工保險職業傷病門診單，被上訴人自可持該門診單就
    診云云。惟被上訴人收受之存證信函內並無上開門診單，所
    附傷病給付申請書與診斷書經縮小不能使用，而被上訴人前
    往豐原南陽郵局調閱該局留存上訴人寄發存證信函，始發現
    郵局留存該存證信函內附門診單係正本，並經原審調閱屬實
    ，上訴人等既不提供必要文件與正確資訊，竟指被上訴人接
    受治療係損害其權利，所辯並無理由。
  (二)上訴人復謂被上訴人支出「彈性指套、美觀手指」，僅為增
    加美觀而非在回復傷指之功能，非屬必要費用云云。然查彈
    性指套、美觀手指之功用主要係在保護未癒合之傷處，兼有
    美觀功能，其作用類似眼球摘除後之義眼類似，是被上訴人
    為保護手指傷處而購買「彈性指套、美觀手指」，係屬必要
    費用，上訴人等所辯並無理由。
  (三)上訴人復謂被上訴人受傷經治療後，依豐原醫院與勞工保險
    局回函，已堪認定被上訴人已回復工作能力，惟原審僅依中
    國醫藥大學覆函推論被上訴人直至95年8月31日始回復工作
    能力，並據以計算喪失收入之認定，置豐原醫院與勞工保險
    局覆函意旨於不顧，認定有誤云云。惟查，被上訴人受傷後
    ，自93年12月起至95年8月止陸續接受手術與門診治療，故
    上開治療休養期間應屬醫療期間，至於勞工保險局雖函稱「
    依醫理見解，黃先生所患自94年4月1日應可恢復工作能力，
    故傷病期間同意給付至94年3月31日」，惟上開函文係就傷
    病給付之範圍所為判斷，並非認定原告所受傷害業經治療完
    成；而豐原醫院覆函則為「黃先生可從事原本工作，但須休
    養2-3個月（自93年12月19日起），然被上訴人出院後，每
    週均需回醫院復診換藥，此觀原告就診後之多次醫囑「門診
    繼續治療」，及被上訴人所提出各次醫藥費收據即明，並有
    中國醫藥大學附設醫院出具診斷證明謂為原告於94年10月20
    日至95年4月18日計門診14次可稽，此足證被上訴人並非回
    院「復健」，而係治療，被上訴人並無回復工作能力，且據
    實務見解「勞工因遭遇職業災害留有後遺症，必需再行治療
    ，且經證明確係同一傷病事效引起具有相當因果關係者，是
    段工作期間自屬職業災害之醫療期間。與是否自行復工或是
    否再有任何公傷病假紀錄無關。」，則醫療期間之判斷，自
    以有無治療必要為斷，與有無工作能力、是否恢復工作顯然
    無關。原告所受傷害既有治療必要，自無從以勞工保險局與
    豐原醫院函覆被上訴人已於94年3月31日回復工作能力，原
    審參酌中國醫藥大學附設醫院覆函而判斷並無違誤，上訴人
    主張顯無可採。
  (四)上訴人謂原審認被上訴人左手中指末節切斷已達二分之一以
    上，符合勞工保險殘廢給付標準表第104項第13等級，喪失
    勞動能力程度達23.07﹪，並未說明認定之依據，且被上訴
    人所受傷害影響工作甚為輕微云云。然查，被上訴人經治療
    終止，左手中指末節切斷已達二分之一以上，符合勞工保險
    殘廢給付標準表第104項第13等級，業經勞工保險局及中國
    醫藥大學附設醫院函覆可稽，而左手中指在整個左手掌功能
    中占重要地位，且被上訴人以駕駛為業，缺少手指指節對於
    被上訴人從事駕駛工作影響重大，現被上訴人左手中指最外
    指節沒有（見原審勘驗結果），已嚴重影響左手掌功能，而
    勞工保險殘廢給付標準表第104項第13等級，經計算結果，
    喪失勞動能力程度達達23.07%（上證一），原審認定並無違
    誤，上訴人主張顯無理由。
  (五)上訴人又謂被上訴人明知壓鑄機之危險性，仍受指派而操作
    ，且上訴人並未強迫被上訴人接受指派，故被上訴人受傷，
    應構成自願承擔風險之與有過失云云。惟按「過失相抵，係
    指損害之發生或擴大，被害人與有過失而言。亦即被害人之
    過失行為與加害人之加害行為共同成立同一損害，或加害行
    為之損害發生後，因被害人之過失行為，致其損害擴大，是
    必被害人有過失，方有過失相抵原則之適用。」最高法院86
    年度台上字第341號判決意旨參照。查上訴人等謂被上訴人
    明知本身不具操作能力，仍同意操作機械，致左手被壓傷截
    斷，為與有過失。惟被上訴人否認具有過失，且觀本件職業
    災害之發生，係因上訴人乙○○、甲○○明知被上訴人未經
    訓練，亦未予被上訴人拒絕接受指派之機會，遽命被上訴人
    操作欠缺防止操作員手被壓傷之感應設備之壓鑄機為五金產
    品之壓鑄加工，以致被上訴人手指被砸傷截斷，是被上訴人
    無具過失甚明，上訴人等主張顯無理由。
七本院審理之結果：
  (一)兩造於本院之爭點如下：
  1.被上訴人因系爭職業災害事件造成左手中指遠位指節末端傷
    害是否符合勞工保險殘廢給付標準表第十三級殘廢？勞動能
    力減損比例多少？
  2.系爭職業災害事件中，被上訴人因醫療而不能工作期間，係
    自93年12月17日（系爭職業災害發生日）起計至94年3月31
    日止或是自93年12月17日（系爭職業災害發生日）起算後之
    1年8個月期間？被上訴人94年4月1日後接受手術及門診治療
    期間是否屬於醫療期間？
  3.本件事故之發生，原告是否與有過失而有過失相抵之適用？
  (二)法院之判斷
  1.上訴人因違反保護他人法律之規定，而應負共同侵權行為損
    害賠償責任。
    按公司法第23條所定董事對於第三人之責任，乃基於法律之
    特別規定，異於一般侵權行為，就其侵害第三人之權利，原
    不以該董事有故意或過失為成立之條件（最高法院73年度台
    上字第4345號判決意旨參照），故被上訴人除得依民法第28
    條及侵權行為之相關規定主張權利外，依公司法第23條規定
    ，不論上訴人乙○○就勞工安全訓練有無過失亦應與公司連
    帶負責。次按數人共同不法侵害他人之權利者，連帶負損害
    賠償責任﹔不能知其中孰為加害人者，亦同。民法第185條
    第1項定有明文。又此處所稱共同侵權行為，與刑事上之共
    同正犯，其構成要件並不完全相同，共同侵權行為人間不以
    有意思聯絡為必要，數人因過失不法侵害他人之權利，苟各
    行為人之過失行為，均為其所生損害共同原因，即所謂行為
    關連共同，亦足成立共同侵權行為，依民法第185條第1項前
    段之規定，各過失行為人對於被害人應負全部損害之連帶賠
    償責任。（最高法院67年台上字第1737號判例意旨參照）。
    查本件職業災害，上訴人恩裕公司、乙○○、甲○○違反保
    護他人之法律即勞工安全衛生法第5條第1項第1款、第23條
    第1項之規定，構成民法第184條第2項之侵權行為，而其等
    違反勞工安全衛生法第5條第1項第1款、第23條第1項之規定
    ，致被上訴人受有職業災害，應對被上訴人負過失共同侵權
    責任。惟本件上訴人乙○○對於系爭職業災害之發生，除應
    依公司法第23條規定分別與恩裕公司負連帶賠償責任外，是
    否應與上訴人甲○○負共同連帶侵權責任？經查：上訴人等
    對於原審95年度易字第1028號刑事判決、原審95年度上易字
    第854號刑事判決審認之事實及在與本件有關之刑事訴訟程
    序中，恩裕公司之法定代理人即上訴人乙○○、上訴人甲○
    ○等所為言詞陳述等，並無意見。次查，上訴人乙○○為恩
    裕公司負責人，甲○○為恩裕公司之廠長，上訴人乙○○於
    原審刑事審理時坦承稱：「我是恩裕公司之負責人，應徵工
    人都是由我決定的」，「事前沒有舉辦訓練」，「九十三年
    十月二十日丙○○去應徵的是司機」（原審95年易字第1028
    號刑事卷第22頁參照），又於原審坦承稱：「... 當天被上
    訴人回公司時，因為沒有工作，又缺少人手，廠長甲○○叫
    被上訴人操作壓鑄機，且有教被上訴人操作，教了一、二個
    小時。... 」（原審96年8月24日筆錄參照）等語。上訴人
    甲○○於原審坦承稱：「我是廠長」，「九十三年十月二十
    日丙○○去應徵的是司機」，「事前沒有舉辦訓練」，「於
    九十三年十二月十七日下午一時許，因趕著出貨，請丙○○
    操作壓鑄機，因丙○○不諳壓鑄機之操作，而造成左手中指
    第一指節部分被砸傷截斷、無名指第一指節指甲外壓傷出血
    」（同上卷第22頁參照）等語，而上訴人恩裕公司並未設立
    勞工安全衛生人員，上訴人乙○○既為恩裕公司負責人，甲
    ○○為廠長，勞工安全衛生業務自應由二人執行，二人既自
    承命令非壓鑄機操作員之被上訴人操作壓鑄機，原應注意對
    於防止機械、器具、設備等引起之危害，應有符合標準之必
    要安全設備及對於射出成型機、鑄鋼造形機、打模機等，有
    危害勞工之虞者，應設置安全門、雙手操作式啟動裝置或其
    他安全裝置，且應注意對勞工應施以從事工作及預防災變所
    必要之安全衛生教育、訓練，而依當時情形並無不能注意之
    情事，仍疏未注意，遽命竟命未受過訓練之被上訴人操作壓
    鑄機為五金產品之壓鑄加工，被上訴人因不諳壓鑄機之操作
    ，且該壓鑄機亦欠缺防止操作員手被壓傷之感應設備，致被
    上訴人於操作壓鑄機時，左手遭壓鑄機之擊錘擊中，造成左
    手中指第一指節部分被砸傷截斷，無名指之第一節指甲外壓
    傷出血等傷害，則上訴人乙○○、甲○○對於業務執行既有
    違反法令與欠缺注意之過失，且顯係執行業務時違反上揭勞
    工安全衛生法令規定，致發生系爭職業災害，由一般經驗法
    則上觀察，如非被上訴人未實施勞工安全衛生教育訓練，且
    該壓鑄機亦欠缺防止操作員手被壓傷之感應設備，不會發生
    被上訴人受傷害之結果，是上訴人乙○○、甲○○未實施勞
    工安全衛生教育訓練而指派被上訴人工作及該壓鑄機亦欠缺
    防止操作員手被壓傷之感應設備之行為，與本件職業災害之
    發生，難謂無因果關係。是以，上訴人乙○○、甲○○間顯
    係過失共同侵害被上訴人之身體、健康權，應與上訴人恩裕
    公司間負侵權行為連帶損害賠償責任。
  2.侵權行為損害賠償部分：
    按因故意或過失，不法侵害他人之權利者，負損害賠償責任
    ；不法侵害他人之身體或健康者，對於被害人因此喪失或減
    少勞動能力或增加生活上之需要時，應負損害賠償責任；不
    法侵害他人之身體、健康、名譽、自由、信用、隱私、貞操
    ，或不法侵害其他人格法益而情節重大者，被害人雖非財產
    上之損害，亦得請求賠償相當之金額，民法第184條第1項前
    段、第193條第1項及第195條第1項前段分別定有明文。又按
    民法第193條第1項規定「不法侵害他人之身體或健康者，對
    於被害人因此喪失或減少勞動能力或增加生活上之需要時，
    應負損害賠償責任」，所稱之增加生活上之需要，係指被害
    以前並無此需要，因為受侵害，始有支付此費用之需要而言
    。其因身體或健康受不法侵害，需人長期看護，就將來應支
    付之看護費，係屬增加生活上需要之費用，加害人固應予以
    賠償，惟被害人是否確需依賴他人長期看護，仍應以最後事
    實審言詞辯論終結時之事實狀況為認定之標準。本件上訴人
    既因過失不法侵害被上訴人之身體及財產，被上訴人對之請
    求損害賠償自屬有據，茲就被上訴人請求之項目及金額逐一
    審究如下：
  醫藥費：
  (1)被上訴人原主張其支出之醫藥費用合計119,619元，其後於
    95年7月7日再接受局部皮瓣移植重建手術支出醫藥費21,808
    元，合計支出141,427元，上訴人對於重德診所、清泉綜合
    醫院、豐原醫院等醫療單據不為爭執，但辯稱被上訴人提出
    之醫療單據僅為116,896元，且有部分係重覆，而中國附醫
    之醫療費用收據有5紙分屬「胸腔外科」、「神經外科」及
    「急症暨外傷部」等，與被上訴人於系爭事故所受傷害無關
    等語。經查，原審函詢中國附醫後，該院表示，因被上訴人
    時間無法配合，故掛其他外科作傷口治療及復健，為相關治
    療等語，有該院96年8月10日院管檔字第0960803159號函文
    在卷可稽，足認上開外科所開立單據，係屬必要之治療。次
    查，被上訴人提出之單據，除上訴人不爭執者外，於中國附
    醫治療開立之下列單據有所誤引：94年9月27日（附民卷
    13頁）應為310元，被上訴人誤為-363元）；95年4月18日
    802元、1,470元（附民卷23頁）與附民卷22頁重覆外，應予
    剔除，合計共支出128,547元。
  (2)查民法第148條所稱權利之行使，不得以損害他人為主要目
    的者，係指行使權利，專以損害他為目的之情形而言，若為
    自己之利益而行使，縱於他人之利益不無損害，然既非以損
    害他人為主要目的，即無該條之適用。（最高法院69年度台
    上字第1079號民事判決意旨參照）。本件上訴人辯稱本件醫
    療費用之支出係因職業災害所引致，恩裕公司均主動提供勞
    工保險職業災害門診單予被上訴人就診，被上訴人如於勞保
    特約  醫療院所以勞工保險職業災害門診單接受醫療，且療
    程為傷勢復原所必要者，並不需再行負擔額外醫療費用。被
    上訴人竟故意自行以其他須負擔費用之身分就診，顯係以損
    害恩裕公司為目的，使恩裕公司無法向保險人請求醫療費用
    保險給付，有濫用權利之嫌，上訴人等主張依民法第148條
    之規定，應免除上訴人此一部分之損害賠償責任等語。惟查
    ，上訴人所稱提供勞工保險職業災害門診單，係以存證信函
    寄送上訴人，並經被上訴人收受，為被上訴人所不爭執，惟
    上訴人前往豐原醫院、中國附醫等醫院所為治療，均係依醫
    師指示，所支出費用屬必要醫療費用，難認以損害上訴人為
    目的。次查，上訴人前揭存證信函寄送被上訴人時，僅將勞
    工保險職業災害門診單影印且縮小後寄送被上訴人，至於正
    本則附於郵局，有豐原南陽郵局96年7月20日營字第0960201
    740號所附存證信函原本附卷可稽，被上訴人未能以職業災
    害勞工身分就診，要係可歸責於上訴人，不能認被上訴人有
    濫用權利之情事。
  增加生活上之支出：
  (1)增加美觀所支出之費用
    被上訴人主張其因療傷而購買彈性指套、美觀手指（被上訴
    人誤書為彈性繃帶、指套）等支出6,500元，上訴人所否認
    其必要性。經查，被上訴人所受傷害，經原審當庭勘驗結果
    ：「被上訴人左手中指、小指，勘驗結果為小指指甲有瘀血
    殘存，中指最外一節指節完全沒有，手伸出時，任何人即可
    看到最外一節指節沒有，如戴上美觀指套後，指套顏色、造
    型與正常人手指相近，較有美觀感。」（96年8月24日筆錄
    參照），審酌人之雙手為日常生活或與人交往所必需，如與
    人互動時，需握手或書寫各種表格或提取、拖拉物品時，如
    因左手中指最外一節指骨沒有，他人易投以奇怪眼神，對於
    被上訴人心理自有影響，故被上訴人就此購買彈性指套500
    元、美觀手指6,000元等，自有必要，應予准許。
  (2)看護費用部分
  (甲)按被害人因受傷需人看護，就將來應支付之看護費，係屬增
    加生活上需要之費用，而由其親屬照顧起居時，固係出於親
    情；惟親屬看護所付出之勞力，並非不能評價為金錢，而是
    因被害人與親屬之身分關係密切而免除其支付義務而已，此
    種親屬基於身分關係之恩惠，自不能加惠於加害人，是被害
    人雖無現實看護費之支付，然在必要之看護限度內，亦應衡
    量及比照僱用職業護士看護之情形，而認被害人受有相當看
    護費之損害，得向加害人請求賠償（最高法院88年度台上字
    第681號、92年度台上字第431號判決意旨參照）。
  (乙)被上訴人主張住院期間（共計42日）須看護看顧，每半日以
    1,100元計，共為46,200元，縱依中國附醫函文所示，亦需
    全日看護三週等語，為上訴人所否認。經查，上訴人對於看
    護費用每日2,200元、半日1,100元計算，不為爭執，僅爭執
    其必要性。次查，被上訴人所受傷害為「左中指遠位指節末
    端截斷性外傷、左無名指擦傷」、「左手中指壓榨傷合併中
    指外傷性截肢合併皮膚缺損」、「左手中指疤痕攣縮」，是
    否生活事務無法自行處理而需聘僱看護照顧之情事，經原審
    函詢豐原醫院結果，該院認不需看護照顧，有該院96年1月2
    日以豐醫歷字第0950010805號函文在卷可證，足認被上訴人
    受傷後在豐原醫院診療期間，並無看護必要。其後因傷勢未
    全部痊癒，又至中國附醫進行疤痕缺除及皮瓣轉移重建手術
    及鋼釘固定等治療，因施行局部皮瓣需黏合及血管重生約三
    個星期方能施行分割手術，需他人照顧三週，有該院96年01
    月08日院管檔字第09601000091號函文可知，足認被上訴人
    因系爭職業傷害，需他人照顧看護期間為實施局部皮瓣重建
    手術期間共計三週，故被上訴人需人照顧之看護費用為46,2
    00元（計算式：2,200×21＝46,200）。
  (3)喪失勞動能力部分：
  (甲)按喪失或減少勞動能力之金錢評價，可區分為「受傷治療過
    程中，所得收入之喪失」及「受傷治療後，未來勞動能力喪
    失或減少」之損害二者（最高法院75年度台上字第1828號判
    決意旨參照），前者所得收入喪失之損害，一般以被害人受
    害當時在職場工作，實際取得之薪資，計算其損害。至後者
    ，對於將來薪資無法取得之損害，查身體或健康受侵害，而
    減少勞動能力者，其減少及殘存勞動能力之價值，不能以現
    有之收入為準，蓋現有收入每因特殊因素之存在而與實際所
    餘勞動能力不能相符，現有收入高者，一旦喪失其職位，未
    必能自他處獲得同一待遇，故所謂減少及殘存勞動能力之價
    值，應以其能力在通常情形下可能取得之收入為標準（最高
    法院61年台上字第1987號判例意旨參照）；又依民法第193
    條第1項命加害人一次支付賠償總額，以填補被害人所受喪
    失或減少勞動能力之損害，應先認定被害人因喪失或減少勞
    動能力而不能陸續取得之金額，按其日後本可陸續取得之時
    期，各照霍夫曼式計算法，扣除依法定利率計算之中間利息
    ，再以各時期之總數為加害人一次所應支付之賠償總額，始
    為允當（22年上字第353號判例意旨參照）。
  (乙)所得收入喪失部分被上訴人主張，其因受傷療養，經一年八
    個月治療仍無法工作，以上訴人薪資每月31,000元計算，所
    得收入喪失合計為62萬元，為上訴人所否認。經查：
  Ａ被上訴人主張其受傷時，月薪為31,000元，為上訴人所否認
    。惟依被上訴人提出之薪資單，被上訴人93年10月份薪資單
    借支欄上有上訴人乙○○所書寫「11月份調正式員工」字樣
    ，於93年11月份薪資單「所得稅」欄則書寫「調薪1050元」
    ，對此，上訴人乙○○則陳述：「薪資單上是我寫調薪1050
    ，因為我本來預計在三個月內是日薪550元，滿三個月後繼
    續任用，就調整為1,050元，但被上訴人尚未做滿三個月，
    所以仍然是日薪550元，至於會寫十一月份調正式員工，是
    因為我告訴被上訴人因為你有家庭，所以才給你這樣調薪，
    一般都要做滿三個月才會調。」（96年8月24日筆錄第2頁參
    照)等語，足認上訴人乙○○認被上訴人有家庭，故雖未做
    滿3個月，仍於93年11月份調為正式員工，日薪為1,050元，
    故被上訴人於93年11月後之月薪為31,500元，被上訴人僅請
    求以31,000元計算，為法之所許。
  Ｂ按勞工因遭遇職業災害留有後遺症，必需再行治療，且經證
    明確係同一傷病事效引起具有相當因果關係者，是段工作期
    間自屬職業災害之醫療期間。與是否自行復工或是否再有任
    何公傷病假紀錄無關。本件被上訴人主張，本件被上訴人系
    爭職業傷害治療終止期間以中國附醫所認定時間即95年8月
    底應可工作為其治療終止期間（96年8月24日筆錄第2頁參照
    ）等語。經查，依中國附醫96年1月8日院管檔字第09601000
    91號函表示，「一、病患丙○○因左手中指末端外傷後皮膚
    缺損經治療後形成末端關節嚴重攣縮及僵硬不能伸直，故經
    局部皮瓣重建手術後，病情得以改善...，二、因末端指節
    組織不足、疤痕攣縮，在搬重物時會有疼痛不適，故施行手
    術後已有足夠組織覆蓋及去除疤痕組織，目前應可從事工作
    、駕駛，但對送卸貨工作，如過重物品仍需小心。至95年8
    月底，整體手指情形應已可工作。」足認被上訴人系爭職業
    傷害治療終止期間為95年8月31日，故認定所得收入喪失部
    分，應以93年12月17日至95年8月31日為其期間。次查，豐
    原醫院前揭治文雖表示可從事原本工作，僅需休養2-3個月
    ，但依被上訴人就診紀錄顯示，被上訴人於豐原醫院出院後
    ，即因醫療效果不好之後遺症，改赴中國附醫治療，且依中
    國附醫前揭函文，難認被上訴人於豐原醫院出院休養2-3個
    月後後可從事一般工作。又查，上訴人雖以勞工保險局函文
    ，認被上訴人於94年4月1日後即可從事一般工作等語。惟勞
    工保險局95年2月27日保給傷字第09560064450號函文，係就
    被上訴人申請93年12月20日至94年11月1日期間職業傷病給
    付所為判定，認被上訴人於94年4月1日應可恢復工作能力，
    而對於被上訴人於95年7月間再度住進中國附醫施行局部皮
    瓣重建手術一事，未及審酌，尚難以勞工保險局上揭函文，
    逕行認定被上訴人於94年4月1日即可恢復工作能力。
  Ｃ又上訴人表示，被上訴人既已於94年4月1日恢復工作能力，
    經上訴人恩裕公司一再函文催促返公司工作，但被上訴人未
    為置理，已於94年12月8日以存證信函終止勞動契約等語。
    惟本件被上訴人治療終止期日既為95年8月31日，則於該日
    之前，被上訴人依法可請公傷假，上訴人恩裕公司以被上訴
    人曠職為由終止兩造勞動契約，依法不生效力。
  Ｄ綜上所述，本件被上訴人既於95年8月31日始終止治療，上
    訴人恩裕公司仍應支付系爭職業災害發生之日即93年12月17
    日起至95年8月31日之薪資，合計1年8月又15日，被上訴人
    僅請求20個月，以每月31,000元計算，合計為620,000元（
    計算式：31,000×20＝620,000）。
  (丙)未來勞動能力減損部分被上訴人受有左手中指遠位指節末端
    截斷之傷害，經原審函詢勞工保險局結果，該局函覆以「倘
    黃君經治療終止後，一手中指之指骨有一部分殘缺而未達該
    指骨一半，可適用勞工保險殘廢給付標準表第78項第15等級
    ，職業傷病給付標準45 日；但如其一手中指之末節切斷已
    達二分之一以上，則應適用勞工保險殘廢給付標準表第104
    項第13等級，職業傷病給付標準90日。」，再經原審函詢中
    國附醫，經該院函覆謂「病人情形為末節切斷已達二分之一
    以上。」（見原審卷第146頁），是被上訴人所受傷害應符
    勞工保險殘廢給付標準表第104項第13等級，適用第13級殘
    廢。經查，被上訴人為61年9月19日出生，自95年9月1日計
    算至60歲退休年齡（121年9月18日）止，尚有26年又18日。
    又查被上訴人系爭職業災害之殘障等級為第13等級，喪失勞
    動能力程度為23.07%。本院參酌被上訴人於傷害發生時僅32
    歲，從事系爭工作僅3月，得期待將來之薪資較斯時為高，
    而因系爭傷害受有第13級殘廢，雖喪失勞動能力程度為23.0
    7%，其現在薪資為31,500元，被上訴人僅請求以31,000元計
    算，以之作為計算其喪失勞動能力之基準當屬合理，其年薪
    為372,000元，其每年將減少85,820元（372,000×23.07%＝
    85,820，小數點以下四捨五入）之工作收入，依霍夫曼計算
    法計算一次給付之金額，扣除中間利息後，認被上訴人受有
    勞動能力損失為1,455,988元（計算式：85,820×16.000000
    0＋85,820×【17.0000000－00.0000000】×18\365＝1,455
    ,988，小數點以下四捨五入），被上訴人僅請求1,442,160
    元，應予准許。
  (4)精神慰撫金部分
    按慰藉金之賠償須以人格權遭遇侵害，使精神上受有痛苦為
    必要，其核給之標準固與財產上損害之計算不同，然非不可
    斟酌雙方身分資力與加害程度，及其他各種情形核定相當之
    數額（最高法院51年台上字第223號判例參照）。本件被上
    訴人為高中肄業，事故發生前每月薪資約3萬元左右，名下
    有房屋、土地各乙筆及汽車乙部，不計汽車之財產價值有52
    萬餘元，而上訴人乙○○為國小畢業，名下有土地二筆、房
    屋一戶，投資二筆，資產價值合計475萬餘元，上訴人甲○
    ○為高職畢業，名下有房屋二戶、土地十一筆，資產價值合
    計335萬元左右，恩裕公司資本額為500萬元，（詳如卷附稅
    務電子閘門資料查詢表）。本院審酌上情，及被上訴人因此
    事故歷經多次手術，近2年間於醫療院所門診50次以上身心
    飽受折磨。且被上訴人本從事手部勞動的工作，未來不能從
    事需搬運貨物之司機工作，心理飽受折磨，痛苦難以言喻，
    上訴人未依勞工安全衛生法實施教育訓練、設置相關安全設
    施，有過失情事，認被上訴人請求精神慰撫金50萬元尚屬過
    高，應核減為20萬元，始為允當。
  3.職業災害補償部分
    按勞工因遭遇職業災害而受傷或罹患職業病時，雇主應補償
    其必需之醫療費用；而勞工在醫療中不能工作時，雇主應按
    其原領工資數額予以補償，又勞工經治療終止後，經指定之
    醫院診斷，審定其身體遺存殘廢者，雇主應按其平均工資及
    其殘廢程度，一次給予殘廢補償，殘廢補償標準，依勞工保
    險條例有關之規定，但如同一事故依勞工保險條例或其他法
    令規定，已由雇主支付費用補償者，雇主得予以抵充之。勞
    動基準法第59條第1款、第2款、第3款定有明文。依前揭規
    定，上訴人公司應給付被上訴人之職業災害之工資補償。次
    按勞動基準法第59條第2款所稱原領工資，係指勞工遭遇職
    業災害前一日正常工作時間所得之工資，其為計月者，以遭
    職業災害前最近一個月工資除以三十所得之金額為其一日工
    資，勞動基準法施行細則第31條定有明文。本件被上訴人於
    事故發生時  月薪為31500元，被上訴人僅請求以31000元計
    算，已如前述，被上訴人於93年12月17日發生職業災害，故
    自斯日起上訴人恩裕公司應對被上訴人為工資補償，至95年
    8月31日治療終止為止，則被上訴人得請求之工資補償起訖
    日為93年12月17日起至95年8月31日止，合計20月又15日，
    被上訴人僅請求20月，故上訴人公司應給付之工資補償金為
    620,000元（計算式：31,000×20＝620,000）。
  4.綜上所述，被上訴人因本件事故得請求上訴人賠償職業災害
    工資補償部分為62萬元，得請求侵權行為損害賠償部分為2,
    443,407元（計算式：醫療費用128,547元＋增加美觀所支出
    費用6,500元＋相當看護費之損害46,200元＋所得收入喪失
    620,000元＋勞動能力減損1,442,160元＋精神慰撫金20萬元
    ＝2,443,407元）。然按雇主依勞動基準法第59條規定給付
    之補償金額，得抵充就同一事故所生損害之賠償金額。勞動
    基準法第60條定有明文。本件被上訴人因系爭職業災害所受
    損害，上訴人主張依前開法律規定，以職業災害補償金抵充
    同一事故之侵權行為損害賠償金，核屬有據。但查被上訴人
    侵權行為損害賠償金合計2,443,407元，其中治療期間所得
    收入喪失等與職業災害補償項目中之工資補償金相同，因被
    上訴人已領取治療期間所得收入620,000元（見判決書第18
    頁），故不生抵充問題，被上訴人得請求之侵權行為損害賠
    償金仍為2,443,407元。
  5.按損害之發生或擴大，被害人與有過失者，法院得減輕賠償
    金額或免除之。民法第217條第1項定有明文。又過失相抵，
    係指損害之發生或擴大，被害人與有過失而言。亦即被害人
    之過失行為與加害人之加害行為共同成立同一損害，或加害
    行為之損害發生後，因被害人之過失行為，致其損害擴大，
    是必被害人有過失，方有過失相抵原則之適用。（最高法院
    86年度台上字第341號判決意旨參照。）。次按勞動基準法
    第59條之補償規定，係為保障勞工、加強勞、雇關係，促進
    社會經濟發展之特別規定，非損害賠償。同法第61條尚且規
    定該受領補償之權利不得抵銷，應無民法第217條過失相抵
    之適用。（最高法院89年度第4次民事庭決議參照），然上
    開見解僅適用於職業災害補償，並不包括侵權行為損害賠償
    部分，從而，被上訴人就侵權行為損害賠償倘與有過失時，
    上訴人仍得主張過失相抵。本件上訴人主張，上訴人乙○○
    、甲○○雖命被上訴人操作壓鑄機，如被上訴人認未接受勞
    工安全教育訓練，可拒絕為之，其仍為之，不能不認為被上
    訴人與有過失等語，為被上訴人所否認，並辯稱：當時有告
    知被上訴人不諳壓鑄機操作，但上訴人命被上訴人做，否則
    要將被上訴人資遣，被上訴人只得做，難認有過失資為抗辯
    。經查，被上訴人係於93年10月份始至上訴人恩裕公司工作
    ，於公司尚屬新進人員，徵之國內現工作不易找，而被上訴
    人又有家室，上訴人乙○○又自承：「知道廠長教被上訴人
    操作壓鑄機之事，廠長有事先告知我，因為工作趕，所以要
    調被上訴人來操作壓鑄機的事情」（96年8月24日筆錄第2頁
    參照）等語，依上訴人恩裕公司當時係工作趕始調被上訴人
    支援操作壓鑄機情事，被上訴人所為抗辯，尚符常情。惟本
    院審酌被上訴人既自知並無操作壓鑄機工作經驗，受上訴人
    之命令始迫不得已進行操作，亦應小心謹慎，始不致發生意
    外，但仍生事故，致其斷指，亦稍有疏失，有以致之，本院
    認兩造之過失比例為8：2即被上訴人應負擔百分之二十之過
    失責任始符公允。
  6.另查，上訴人主張其業已支付被上訴人14,111元，勞工保險
    局亦已支付63,000元傷病給付，為被上訴人所不爭執，依勞
    動基準法第59條規定，亦應扣除。再依被上訴人過失程度百
    分之二十計算，則被上訴人尚得主張之損害賠償金額為1,89
    3,036元（計算式：2,443,407－77,111＝2,366,296。2,366
    ,296 ×0.80＝1,893,036）。
  7.又遲延之債務，以支付金錢為標的者，債權人得請求依法定
    利率計算之遲延利息。但約定利率較高者，仍從其約定利率
    。應付利息之債務，其利率未經約定，亦無法律可據者，週
    年利率為5%。民法233條第1項及第203條亦有明文。本件被
    上訴人對上訴人之損害賠償債權，既經被上訴人起訴而送達
    訴狀，上訴人迄未給付，當應負遲延責任，是被上訴人請求
    上訴人給付自起訴狀或追加起訴狀繕本送達之翌日即95年4
    月29日起，按年息5%計算之法定遲延利息，洵屬有據。
  8.從而，被上訴人依據侵權行為損害賠償之法律關係及職業災
    害補償之法律關係，請求上訴人連帶給付被上訴人1,893,03
    6元，及其中792,974元（起訴狀請求准許部分）自95年4
    月29日起；127,450元（95年8月16日追加准許部分）自95
    年8月17日起；973,612元自96年5月1（96年4月27日追加
    准許部分）日起，至清償日止，按年息5%計算之利息，為有
    理由，原審就上開金額部分予以准許，並依兩造陳明願供擔
    保宣告假執行及免為假執行，於被上訴人勝訴部分，酌定相
    當金額分別准許之，尚無不合，上訴意旨指摘原判決不當，
    此部分為無理由，應予駁回，另逾上述金額部分，上訴人之
    上訴為有理由，該部分及假執行之聲請應予廢棄改判如主文
    第1、2項所示。
八本件事證已臻明確，兩造其餘攻擊防禦方法及舉證，於本件事
  實之認定與判決結果無礙，茲不一一論列，附為敘明。
據上論結，本件上訴為部分有理由，部分無理由，依民事訴訟法
第449條第1項、第450條、第79條、第85條第2項，判決如主文。
中    華    民    國    97    年    1     月    8     日
                  民事第四庭    審判長法  官  黃斐君
                                      法  官  陳蘇宗
                                      法  官  黃永祥
以上正本係照原本作成。
如對本判決上訴，須於收受判決送達後20日內向本院提出上訴書
狀，其未表明上訴理由者，應於提出上訴後20日內向本院提出上
訴理由書（須按他造人數附具繕本）。
上訴時應提出委任律師為訴訟代理人之委任狀。具有民事訴訟法
第466條之1第1項但書或第2項之情形為訴訟代理人者，另應附具
律師及格證書及釋明委任人與受任人有該條項所定關係之釋明文
書影本。
                                      書記官  陳信和
中    華    民    國    97    年    1     月    10    日
                                                      Ｍ


司法院資訊處製作；財團法人民間司法改革基金會備份。
